---
title: "Análisis de metrovalencia"
author: "Ernesto Martínez"
output: 
  html_document:
    toc: true
    number_sections: false
    toc_depth: 3
    toc_float:
      collapsed: false
      smooth_scroll: true
---

```{r include = FALSE}
.lib<- c("dplyr", "leaflet", "ggplot2", "tidytransit", "sf", "lubridate")

.inst <- .lib %in% installed.packages()
if (length(.lib[!.inst])>0) install.packages(.lib[!.inst])
lapply(.lib, require, character.only=TRUE)
```

## Lectura de datos y exploración inicial

```{r}
gtfs <- read_gtfs("../data/gtfs_data/transit_metrovalencia.zip")
print(names(gtfs))
```

```{r}
print(head(gtfs$.$dates_services))
```


```{r}
summary(gtfs)
```


## Análisis del calendario

Existe una variable llamada service_id, que indica el tipo de servicio que se ofrece ese día. También sirve para saber qué trenes (rutas) están en servicio ese día.

Como no están todos los días en el calendario, en este primer enfoque se va a trabajar solo con el servicio más frecuente. Para ello, se va a realizar un análisis de los servicios en función de las fechas.

En el dataframe de calendario tenemos qué día de la semana corresponde a cada servicio, pero solo nos da información sobre sábados y domingos, por lo que no parece muy útil.

```{r}
gtfs$calendar$service_id <- as.factor(gtfs$calendar$service_id)
gtfs$trips$service_id <- as.factor(gtfs$trips$service_id)

gtfs$calendar
```

Necesitamos otro dataframe (`calendar_dates`) que nos dé información sobre el servicio de cada día.

```{r}
summary(gtfs$calendar_dates)
```

```{r}
head(gtfs$calendar_dates)
```

```{r}
gtfs$calendar_dates$exception_type <- as.factor(gtfs$calendar_dates$exception_type)
gtfs$calendar_dates$exception_type
```

La variable exception type siempre es 1, por lo que podemos ignorarla.

Primero, vamos a crear una columna para ver qué día de la semana corresponde a cada fecha para saber si hay alguna relación entre el tipo de servicio y el día de la semana.

```{r}
gtfs$calendar_dates <- gtfs$calendar_dates %>%
  mutate(weekday = wday(gtfs$calendar_dates$date, week_start = 1))

gtfs$calendar_dates %>%
  arrange(date) %>%
  head()
```

Ahora vamos a calcular la frecuencia de cada servicio (service_id) en condicionada por el día de la semana con una tabla de contingencia.

```{r}
contingency_table <- xtabs(~ service_id + weekday, data = gtfs$calendar_dates)

contingency_table
```

```{r}
# Calcula los totales por día de la semana
totals_by_weekday <- colSums(contingency_table)

# Divide cada elemento de la tabla de contingencia por su total de día de la semana correspondiente
relative_frequencies <- sweep(contingency_table, 2, totals_by_weekday, FUN="/")

relative_frequencies
```


```{r}
df_for_heatmap <- as.data.frame(as.table(relative_frequencies))
names(df_for_heatmap) <- c("weekday", "service_id", "frequency")

ggplot(df_for_heatmap, aes(x = service_id, y = weekday, fill = frequency)) +
  geom_tile() + 
  geom_text(aes(label = round(frequency, 2)), color = "black", size = 3) + 
  scale_fill_gradient(low = "white", high = "mediumaquamarine", name = "Frecuencia\nRelativa") +
  labs(title = "Frecuencias Relativas de Service_ID por Columna",
       x = "Día de la Semana", y = "ID de Servicio") +
  theme_minimal() +
  theme(axis.text.x = element_text(angle = 45, hjust = 1))

```

En el mapa de calor se ve muy claro que hay un servicio que se ofrece habitualmente de lunes a jueves, otro para viernes, otro para sábado y otro para domingo.


Podemos hacer lo mismo para el dataframe dates_services.

```{r}
gtfs$.$dates_services <- gtfs$.$dates_services %>%
  mutate(weekday = wday(date, week_start = 1))

gtfs$.$dates_services %>%
  filter(weekday < 6) %>%
  arrange(date) %>%
  head()
```

```{r}
contingency_table <- xtabs(~ service_id + weekday, data = gtfs$.$dates_services)

contingency_table
```


```{r}
# Calcula los totales por día de la semana
totals_by_weekday <- colSums(contingency_table)

# Divide cada elemento de la tabla de contingencia por su total de día de la semana correspondiente
relative_frequencies <- sweep(contingency_table, 2, totals_by_weekday, FUN="/")

relative_frequencies
```


```{r}
df_for_heatmap <- as.data.frame(as.table(relative_frequencies))
names(df_for_heatmap) <- c("weekday", "service_id", "frequency")

ggplot(df_for_heatmap, aes(x = service_id, y = weekday, fill = frequency)) +
  geom_tile() + 
  geom_text(aes(label = round(frequency, 2)), color = "black", size = 3) + 
  scale_fill_gradient(low = "white", high = "mediumaquamarine", name = "Frecuencia\nRelativa") +
  labs(title = "Frecuencias Relativas de Service_ID por Columna",
       x = "Día de la Semana", y = "ID de Servicio") +
  theme_minimal() +
  theme(axis.text.x = element_text(angle = 45, hjust = 1))

```

Entre semana el servicio que más se ofrece coincide en ambos dataframes, mientras que en el fin de semana cambia de uno a otro. Puesto que el primer dataframe `calendar` nos dice la misma información que `dates_services` y hay más información en `dates_services`, se asumirá que los servicios frecuentemente ofrecidos los fines de semana son el 100 y 200.

Puesto que el servicio 2516 es el que cubre más días de la semana, se trabajará con este servicio a partir de ahora para no mezclar diferentes servicios.

```{r}
trips <- gtfs$trips %>%
  filter(service_id == "2516")
```

## Análisis de las rutas de metro

Podemos saber el número de trenes por cada servicio.

```{r}
gtfs$trips %>%
  group_by(service_id) %>%
  summarise(frequency = n()) %>%
  arrange(desc(frequency))
```

Observemos también cuáles son las rutas más frecuentes:

```{r}
# get the frequency for routes
trips %>%
  group_by(route_id) %>%
  summarise(frequency = n()) %>%
  arrange(desc(frequency))

```
Estas rutas están identificadas por un id, que corresponde al recorrido exacto que hace el tren. Sin embargo, este id no nos da información sobre el número de línea. Observemos ahora cuáles son las líneas más frecuentes.

Será necesario unir los datasets de rutas y líneas para poder obtener el número de línea.

```{r}

# merge the routes with the trips
trips_routes <- trips %>%
  inner_join(gtfs$routes, by = "route_id")

trips_routes %>%
  group_by(route_short_name) %>%
  summarise(frequency = n()) %>%
  arrange(desc(frequency)) %>%
  print(n = 10)
```

Para conseguir cuántas paradas hay por cada ruta y cuáles son:

```{r}
trips_stops_details <- trips %>%
  left_join(gtfs$routes, by = "route_id") %>%
  left_join(gtfs$stop_times, by = "trip_id") %>%
  left_join(gtfs$stops, by = "stop_id")


stops_by_route <- trips_stops_details %>%
  select(route_id, route_long_name, trip_id, stop_id, stop_sequence, stop_name, stop_lat, stop_lon) %>%
  arrange(route_long_name, trip_id, stop_sequence)
```

Ahora tenemos un dataframe con todas las paradas de todas las rutas, ordenadas por la secuencia de paradas.


```{r}
unique_stops_by_route <- stops_by_route %>%
  distinct(route_id, stop_id, .keep_all = TRUE)

head(unique_stops_by_route)
```




Podemos ver las paradas de cualquier ruta sabiendo su id. Por ejemplo, para la ruta V3-56-182 (línea 3):

```{r}
stops_for_a_specific_route <- unique_stops_by_route %>%
  filter(route_id == "V3-56-182")
stops_for_a_specific_route %>%
  select(stop_id, stop_name, stop_sequence)
```

También se puede saber el número de paradas que tiene cada ruta:

```{r}  
unique_stops_by_route %>%
  group_by(route_id, route_long_name) %>%
  summarise(n_stops = n(), .groups = "drop") %>%
  arrange(desc(n_stops))
```

## Análisis según el horario

Se van a dividir los horarios según la franja horaria del día, de forma que se puede ver si hay diferencias en el servicio de metro y tranvía en distintos momentos del día.

```{r}
stop_times <- gtfs$stop_times %>%
  inner_join(gtfs$stops, by = "stop_id") %>%
  inner_join(trips, by = "trip_id") # aquí ya se incluye el filtro anterior del service_id
```

Vamos a ver el número de metros por hora.

```{r}
metros_por_hora <- stop_times %>%
  group_by(hour = hour(arrival_time)) %>%
  summarise(n_metros = n()) %>%
  arrange(hour)

metros_por_hora
```


En un gráfico de barras se puede ver mejor la distribución de metros por hora.

```{r}
ggplot(metros_por_hora, aes(x = hour, y = n_metros)) +
  geom_bar(stat = "identity", fill="mediumaquamarine") +
  labs(title = "Número de metros por hora",
       x = "Hora",
       y = "Número de metros")+
  theme_minimal()
```

Se puede ver que desde 7 de la mañana hasta las 21 horas el servicio es más frecuente y el número de metros es similar para todas las horas intermedias, siendo las 8, 14 y 15 las horas con más frecuencia de metros. Esto probablemente se deba a la entrada y salida del trabajo y la hora de comer.

### Análisis por franjas horarias

```{r}
stop_times <- stop_times %>%
  mutate(time_of_day = case_when(
    hour(arrival_time) >= 6 & hour(arrival_time) < 9 ~ "Morning",
    hour(arrival_time) >= 9 & hour(arrival_time) < 12 ~ "Mid morning",
    hour(arrival_time) >= 12 & hour(arrival_time) < 15 ~ "Midday",
    hour(arrival_time) >= 15 & hour(arrival_time) < 18 ~ "Evening",
    hour(arrival_time) >= 18 & hour(arrival_time) < 21 ~ "Afternoon",
    hour(arrival_time) >= 21 | hour(arrival_time) < 6 ~ "Night",
    TRUE ~ "Otro"
  ))


head(stop_times)
```

```{r}
tail(stop_times)
```



```{r}
stop_times %>%
  filter(time_of_day == "Night") %>%
  arrange(desc(arrival_time)) %>%
  head()
```
Hay algunos metros que pasan a las 24:30 horas, lo que puede dar lugar a confusión. Esto ocurre para que sea más fácil ordenar los metros por hora. Es decir, si un metro pasa a las 24:30 horas, se considera que pasa a las 00:30 horas del día siguiente.

Al filtrar stop_times por una parada en concreto, se puede ver el horario del metro de esa parada.

```{r}
# 89 es el id de la parada Universitat Politècnica
times_politecnica <- stop_times %>%
  filter(stop_id == "89") %>%
  arrange(arrival_time)

head(times_politecnica)
```

También se puede ver el número de metros por franja horaria tanto en total como en una sola parada.

```{r}
stop_times %>%
  group_by(time_of_day) %>%
  summarise(n_metros = n())
```
Podemos ver que cuando más metros hay es en la franja desde las 12 hasta las 15 horas, que es la franja de la hora de comer. Por otro lado, como era de esperar entre semana, el servicio nocturno es el menos frecuente.

Es interesante ver que en la franja de __Morning__ hay menos metros que en el resto de franjas del día. Esto se debe a que están incluidas las 6 a.m. y a esa hora no hay mucho servicio de metro.


Ahora se va a ver el número de metros por franja horaria en la parada de Universitat Politècnica.

```{r}
times_politecnica %>%
  group_by(time_of_day) %>%
  summarise(n_metros = n())
```

Para la parada de Universitat Politècnica ocurre lo mismo que en la tendencia general.

## Caracterización de las líneas de metro

Para cada service_id, para cada estación pordemos conocer las siguientes características:

- Nº de metros / hora
- Nº de metros / día
- Nº de metros totales
- Nº de metros / hora por línea
- Nº de metros / día por línea

También se puede crear un grafo con las estaciones y las líneas de metro, de forma que podamos extraer más características como la intermediación de una estación, su grado (número de estaciones con las que se conecta directamente), etc.

### Nº de metros

Es necesario unir las tablas de rutas, trips, stop_times y stops para esta tarea y las siguientes:

```{r}
trips_stops_details <- trips %>%
  inner_join(gtfs$routes, by = "route_id") %>%
  inner_join(gtfs$stop_times, by = "trip_id") %>%
  inner_join(gtfs$stops, by = "stop_id")

head(trips_stops_details)
```

```{r}
nrow(trips_stops_details)
```

El número de metros totales cada día es de 29.864


### Número de metros por hora por estación.


```{r}
metros_por_hora <- trips_stops_details %>%
  group_by(stop_id, stop_name, hour = hour(arrival_time)) %>%
  summarise(metros = n())

metros_por_hora
```

Quiero trasponer las columnas hour y metros para tener una columna por cada hora, de forma que sea más fácil ver la tabla para cada estación.

```{r}
library(tidyr)
metros_por_hora_t <- metros_por_hora %>%
  pivot_wider(names_from = hour, values_from = metros, values_fill = 0)

head(metros_por_hora_t)
```

El número de metros por hora por estación incluye tanto los de entrada como los de salida.




### Número de metros por día por estación

Es tan fácil como sumar los metros por hora del dataframe creado antes.

```{r}
metros_por_dia <- metros_por_hora %>%
  group_by(stop_id, stop_name) %>%
  summarise(metros = sum(metros), .groups = "drop")
  

head(metros_por_dia)
```

Para ver la distribución de metros por estación al día, se puede hacer un histograma que la muestre.

```{r}
ggplot(metros_por_dia, aes(x = metros)) +
  geom_histogram(fill = "mediumaquamarine", color = "black", bins=10) +
  labs(title = "Distribución de metros por día por estación",
       x = "Número de metros",
       y = "Número de estaciones") +
  theme_minimal()
```

```{r}
metros_por_dia %>%
  arrange(desc(metros)) %>%
  head(10)
```



### Número de líneas que pasan por cada estación, con una columna que contiene una lista con las líneas y otra con el número de líneas


```{r}
lines_per_station <- trips_stops_details %>%
  group_by(stop_id, stop_name) %>%
  summarise(lines = list(unique(route_short_name)), n_lines = length(unique(route_short_name)))

lines_per_station
```

Ahora se buscará una tabla con los metros por hora de cada línea y cada estación.
Se agrupará por `route_short_name`, `stop_id` y `hour` y se sumarán los metros.

```{r}
metros_por_hora_linea <- trips_stops_details %>%
  group_by(route_short_name, stop_id, stop_name, hour = hour(arrival_time)) %>%
  summarise(metros = n())

metros_por_hora_linea
```

Se traspondrá la tabla para tener una columna por cada hora

```{r}
metros_por_hora_linea_t <- metros_por_hora_linea %>%
  pivot_wider(names_from = hour, values_from = metros, values_fill = 0)

metros_por_hora_linea_t
```

También se puede saber el número de metros por día por línea y estación

```{r}
metros_por_dia_linea <- metros_por_hora_linea %>%
  group_by(route_short_name, stop_id, stop_name) %>%
  summarise(metros = sum(metros))

head(metros_por_dia_linea)
```


## Grafo de estaciones y líneas de metro



Se creará un grafo con las estaciones y las líneas de metro.

Primero se creará un dataframe con las estaciones y las líneas de metro que pasan por cada estación

### Preparación de los datos

```{r}
lines_per_station <- trips_stops_details %>%
  group_by(stop_id, stop_name) %>%
  summarise(lines = list(unique(route_short_name)), n_lines = length(unique(route_short_name)))

lines_per_station
```

Ahora se pueden ver las líneas que pasan por cada estación.

```{r}
head(lines_per_station$lines)
```

Para crear el grafo, se necesita una lista de nodos y de aristas. La lista de nodos será la lista de estaciones y la lista de aristas se obtendrá de las líneas de metro, uniendo dos a dos las estaciones que pertenecen a la misma línea y que están en la misma secuencia de paradas. El peso de las aristas será el tiempo que se tarda en llegar desde una estación a otra.

Primero se creará la lista de nodos

```{r}
nodes <- lines_per_station %>%
  select(stop_id, stop_name) %>%
  rename(id = stop_id, name = stop_name)

nodes
```

Veamos ahora qué estaciones pertenecen a cada línea. Primero se unirán las tablas de paradas y de rutas

```{r}
stops_routes <- trips_stops_details %>%
  select(stop_id, stop_name, route_id, route_long_name, route_short_name) %>%
  distinct()

stops_routes
```

Ahora quiero una lista de todas las paradas que contiene cada ruta, ordenadas por la secuencia de paradas

```{r}
stops_routes_ordered <- stops_routes %>%
  group_by(route_id, route_short_name, route_long_name) %>%
  
  arrange(route_id, stop_id) %>%
  summarise(stops = list(stop_id), n_stops = n())

stops_routes_ordered
```

Por ejemplo, podemos ver qué id corresponden a las paradas de la línea 1 - Castelló - Empalme

```{r}
stops_routes_ordered$stops[[1]]
```

Para no realizar trabajo de más, al haber muchas rutas que contienen las mismas paradas, se puede comprobar si hay rutas que son subconjuntos de otras.

```{r}
is_subset <- rep(FALSE, nrow(stops_routes_ordered))

for (i in 1:nrow(stops_routes_ordered)) {
  for (j in 1:nrow(stops_routes_ordered)) {
    if (i != j) {
      r1 <- stops_routes_ordered$stops[[i]]
      r2 <- stops_routes_ordered$stops[[j]]
      if (all(r1 %in% r2) && length(r1) < length(r2)) {
        is_subset[i] <- TRUE
      }
    }
  }
}

stops_routes_ordered$is_subset <- is_subset
```

Conseguidas las rutas que están contenidas en otras, nos quedaremos con las rutas __maximales__, es decir, las que no están contenidas en otras.

```{r}
routes_non_subset <- stops_routes_ordered %>%
  filter(is_subset == FALSE)

head(routes_non_subset)
```

```{r}
print(nrow(routes_non_subset))
```

Hay 24 líneas __maximales__.


Es el momento de obtener la estación de salida de cada ruta y la estación de fin.
Se crearán dos columnas en la tabla stops_routes_ordered con la estación de salida y la estación de fin, que se obtienen a partir de dividir la columna `route_long_name` con " - ".


```{r}
routes_non_subset <- routes_non_subset %>%
  mutate(start_station = sapply(strsplit(route_long_name, " - "), function(x) x[2]),
         end_station = sapply(strsplit(route_long_name, " - "), function(x) x[3]))

head(routes_non_subset)
```

Ahora se van a conseguir un trip para cada ruta maximal, de forma que se pueda obtener la secuencia de paradas de cada ruta.

```{r}
trips_routes_non_subset <- trips %>%
  inner_join(routes_non_subset, by = "route_id") %>%
  select(route_id, service_id, trip_id, route_short_name, route_long_name, start_station, end_station, stops, n_stops)

# Dejar solo una fila para cada route_id
trips_routes_non_subset <- trips_routes_non_subset %>%
  distinct(route_id, .keep_all = TRUE)

head(trips_routes_non_subset)
```

La forma de conseguir el horario de un trip es la siguiente:

```{r}
trip_ejemplo <- trips_routes_non_subset$trip_id[1]

trip_ejemplo_completo <- gtfs$stop_times %>%
  filter(trip_id == trip_ejemplo) %>%
  inner_join(gtfs$stops, by = "stop_id") %>%
  select(stop_id, stop_name, arrival_time, departure_time, stop_sequence) %>%
  arrange(stop_sequence)

trip_ejemplo_completo
```

Ahora se van crear pares de paradas consecutivas en cada trip, con sus correspondientes horas de llegada. Además, se incluirá la duración del viaje restando la hora de llegada de la segunda parada con la hora de llegada de la primera parada.

```{r}
pares_paradas <- trip_ejemplo_completo %>%
  select(stop_id, stop_name, arrival_time) %>%
  slice(1:(nrow(.) - 1)) %>%
  rename(stop_id_1 = stop_id, stop_name_1 = stop_name, arrival_time_1 = arrival_time) %>%
  bind_cols(trip_ejemplo_completo %>%
              select(stop_id, stop_name, arrival_time) %>%
              slice(2:nrow(.)) %>%
              rename(stop_id_2 = stop_id, stop_name_2 = stop_name, arrival_time_2 = arrival_time))

# crear una columna con la duración del trayecto
pares_paradas <- pares_paradas %>%
  mutate(duration = as.numeric(difftime(arrival_time_2, arrival_time_1, units = "mins")))

pares_paradas
```

Ahora hay que realizar este proceso para todos los trips que se han conseguido antes.

```{r}
all_stops_pairs <- list()

for (i in 1:nrow(trips_routes_non_subset)) {
  trip_i <- trips_routes_non_subset$trip_id[i]
  
  trip_completo <- gtfs$stop_times %>%
    filter(trip_id == trip_i) %>%
    inner_join(gtfs$stops, by = "stop_id") %>%
    select(stop_id, stop_name, arrival_time, departure_time, stop_sequence) %>%
    arrange(stop_sequence)
  
  pares_paradas <- trip_completo %>%
    select(stop_id, stop_name, arrival_time) %>%
    slice(1:(nrow(.) - 1)) %>%
    rename(stop_id_1 = stop_id, stop_name_1 = stop_name, arrival_time_1 = arrival_time) %>%
    bind_cols(trip_completo %>%
                select(stop_id, stop_name, arrival_time) %>%
                slice(2:nrow(.)) %>%
                rename(stop_id_2 = stop_id, stop_name_2 = stop_name, arrival_time_2 = arrival_time))
  
  # crear una columna con la duración del trayecto
  pares_paradas <- pares_paradas %>%
    mutate(duration = as.numeric(difftime(arrival_time_2, arrival_time_1, units = "mins")))
  
  all_stops_pairs[[i]] <- pares_paradas
}

complete_trips <- bind_rows(all_stops_pairs)
tail(complete_trips)
```

En este momento tenemos muchas filas con los mismos pares de paradas, ya que pese a haber eliminado las rutas que estaban contenidas en otras, hay rutas que comparten paradas. Por lo tanto, se eliminarán las filas duplicadas.

```{r}
# delete duplicated rows
complete_trips <- complete_trips %>%
  distinct(stop_id_1, stop_id_2, .keep_all = TRUE)

```

A los vértices se les puede añadir atributos con su latitud y longitud. Para eso hay que unir la tabla complete_trips con gtfs$stops.

```{r}
complete_trips <- complete_trips %>%
  inner_join(gtfs$stops, by = c("stop_id_1" = "stop_id")) %>%
  select(-stop_name) %>%
  rename(lat_1 = stop_lat, lon_1 = stop_lon) %>%
  inner_join(gtfs$stops, by = c("stop_id_2" = "stop_id")) %>%
  select(-stop_name) %>%
  rename(lat_2 = stop_lat, lon_2 = stop_lon)

complete_trips
```

Con el dataframe conseguido tenemos la información suficiente para puede crear el grafo con las estaciones y las líneas de metro.

```{r}
node_pairs <- complete_trips %>%
  select(stop_id_1, stop_id_2) 
```

Para no tener nodos duplicados, se eliminará una de las direcciones en los pares de nodos.

```{r}
# drop duplicates from complete_trips
distinct_nodes <- complete_trips %>%
  distinct(stop_id_1, .keep_all = TRUE)

nrow(distinct_nodes)
```

### Construcción del grafo

Se usará la librería igraph para construir un grafo que contiene la red de metro.

```{r}
library(igraph)

g <- graph_from_data_frame(node_pairs, directed = TRUE)

V(g)$stop_name <- distinct_nodes$stop_name_1
E(g)$weight <- complete_trips$duration
```

Hay que añadir un trasbordo entre las paradas Alacant y Xàtiva (bidireccional) de 5 minutos y uno igual para las paradas de Alacant y Bailén de 3 minutos, ya que en la realidad hay un trasbordo entre ellas y en el dataset no aparece porque se hace andando.

```{r}
s1 = V(g)[stop_name == "Alacant"]
s2 = V(g)[stop_name == "Xàtiva"]
s3 = V(g)[stop_name == "Bailén"]


t1 = edge(s1, s2)
t2 = edge(s1, s3)
t3 = edge(s2, s1)
t4 = edge(s3, s1)

# añadir todos los trasbordos al grafo
g = add_edges(g, c(t1, t2, t3, t4))

# poner el peso a cada trasbordro
E(g)$weight[tail(seq_along(E(g)$weight), 4)] <- c(5, 3, 5, 3)
```

Ahora se añadirán los atributos de latitud y longitud a los nodos, así como la zona en la que se encuentra en la parada.

```{r}
V(g)$lat <- distinct_nodes$lat_1
V(g)$lon <- distinct_nodes$lon_1
V(g)$zone <- distinct_nodes$zone_id.x
```



### Estudio de las propiedades de grafo

Ahora que tenemos los datos en forma de grafo, podemos analizar métricas de la red de metro que antes eran imposibles o más difíciles de conseguir.

Distribución de grado (entrada + salida)

```{r}
degree_distribution <- degree(g)

hist(degree_distribution, breaks = 20, main = "Degree Distribution", xlab = "Degree")
```

```{r}
print(V(g)[which.max(degree_distribution)]$stop_name)
print(V(g)[neighbors(g, which.max(degree_distribution))]$stop_name)
```

Ahora se puede conseguir el camino más corto de una estación cualquiera hasta otra.

```{r}
# shortet path from benimaclet to sant isidre
s1 <- V(g)[stop_name == "Sant Isidre"]
s2 <- V(g)[stop_name == "Àngel Guimerà"]

shortest_path <- shortest_paths(g, from = s2, to = s1)

# get the path
shortest_path$vpath[[1]]$stop_name
```

Falta incluir qué líneas de metro pasan por cada estación. Se usará el df lines_per_station que ya se ha creado antes.

```{r}
# sort the same as the graph
distinct_nodes <- distinct_nodes %>%
  inner_join(lines_per_station, by = c("stop_id_1" = "stop_id")) %>%
  select(-stop_name) %>%
  rename(stop_name = stop_name_1)

distinct_nodes
```

```{r}
V(g)$lines <- distinct_nodes$lines
```

Ahora solo queda poner en qué líneas está cada par de nodos (ruta entre uno y otro). Para esto, se usará la intersección entre las líneas que están en un nodo y las del siguiente


```{r}
E(g)$lines <- NA


for (i in 1:length(E(g))) {
  edge <- E(g)[i]
  from <- head_of(g, edge)
  to <- tail_of(g, edge)
  
  lines_from <- V(g)[from]$lines[[1]]
  lines_to <- V(g)[to]$lines[[1]]
  
  E(g)$lines[i] <- list(intersect(lines_from, lines_to))
}
```

Ya que hemos conseguido incluir las líneas en el grafo, veamos el recorrido de una, por ejemplo, la 4.

```{r}
is_line_4 <- rep(NA, length(V(g))) 

for (i in 1:length(V(g))) {
  is_line_4[i] <- "4" %in% V(g)$lines[[i]]
}

```


```{r}
line_4_graph <- induced_subgraph(g, is_line_4)

# plot the graph
plot(line_4_graph, vertex.label = V(line_4_graph)$stop_name, vertex.size = 10, edge.width = 1, edge.arrow.size = 0.5, layout = layout_nicely, main = "Line 4")
```

Vamos a comprobar que el grafo tiene una sola componente conexa.

```{r}
# componentes conexas
g_undirected <- as.undirected(g)
components(g_undirected)$no
```

Tiene solo una componente conexa porque se han añadido los trasbordos entre las estaciones de Alacant y las más cercanas, ya que no hay metro entre ellas pero en la realidad existe un trasbordo entre ellas.


Ahora es un buen momento para crear un dataset que incluya cada parada de metro y métricas conseguidas desde el grafo, teniendo en cuenta que cada parada es un nodo.

Las medidas a conseguir son:
- Grado de entrada
- Grado de salida
- Betweenness (intermediación)

```{r}
# grado de entrada
V(g)$in_degree <- degree(g, mode = "in")

# grado de salida
V(g)$out_degree <- degree(g, mode = "out")

# betweeness
V(g)$betweenness <- betweenness(g)

# closeness
V(g)$closeness <- closeness(g)

# suma de grados de entrada y salida
V(g)$degree <- degree(g)
```


```{r}
hist(V(g)$betweenness, main = "Betweenness Distribution", xlab = "Betweenness")
```

```{r}
hist(V(g)$closeness, main = "Closeness Distribution", xlab = "Closeness")
```

```{r}
hist(V(g)$in_degree, main = "Degree Distribution", xlab = "Degree")
```

## Extracción de las características de las estaciones

### Metros por franjas horarias

**Voy a sacar el número de metro por franja horaria para cada estación, ya que luego lo utilizaremos para la caracterización de los barrios**

```{r, warning=FALSE}
metros_por_franja <- stop_times %>%
  group_by(stop_id, stop_name, time_of_day) %>%
  summarise(metros = n())
```
**Lo pasamos a una visualización matricial de forma que las franjas horarias queden como columnas**

```{r}
metros_por_franja_t <- metros_por_franja %>%
  mutate(time_of_day = case_when(
    time_of_day == "Morning" ~ "metros_in_Morning",
    time_of_day == "Mid morning" ~ "metros_in_Mid_morning",
    time_of_day == "Midday" ~ "metros_in_Midday",
    time_of_day == "Evening" ~ "metros_in_Evening",
    time_of_day == "Afternoon" ~ "metros_in_Afternoon",
    time_of_day == "Night" ~ "metros_in_Night",
    TRUE ~ "Otro"
  )) %>%
  pivot_wider(names_from = time_of_day, values_from = metros, values_fill = 0)
```

### Metros por hora

```{r}
p <- trips_stops_details %>%
  group_by(stop_id, hour = hour(arrival_time)) %>%
  summarise(metros = n())

promedio_metros_hora <- p %>%
  group_by(stop_id) %>%
  summarise(metros_hora = mean(metros))
```


### Líneas por estación

**Se usará la variable lines_per_station**

### Número de estaciones a las que se conecta cada una

**Lo obtendremos a partir del grafo mediante el grado de cada nodo. Se van a considerar solo los grados de entrada porque el grafo es bidireccional para todas sus aristas y si se utiliza la función `degree` cuanta los grados de salida y entrada.**

```{r}
vecinos <- data.frame(stop_id = V(g)$name, neighbours_in = degree(g, mode = "in"),
                      neighbours_out = degree(g, mode = "out"))
```




### Betweenness

**Estaciones que actúan como intermediarias en la red de metro, es decir, son más necesarias para poder llegar a otras estaciones. Calcularemos el normalizado, ya que para el bus no se tendrá una red conexa, y así podemos comparar mejor.**

```{r}
btw_val <- betweenness(g, normalized = TRUE)
betweenness <- data.frame(stop_id = names(btw_val), betweenness = btw_val)
```



### Closeness

**Estaciones que están más cerca de las demás estaciones de la red de metro, permite llegar al resto de estaciones con menor distancia. Calcularemos el normalizado, ya que para el bus no se tendrá una red conexa, y así podemos comparar mejor.**

```{r}
closness_val <- closeness(g, normalized = TRUE)
closeness <- data.frame(stop_id = names(closness_val), closeness = closness_val)
```


### Capacidad de transporte de pasageros

**En primer lugar vamos a buscar obtener una tabla que recoja, para cada estación, el número de metros y de tranvías que pasan por franja horaria.**

**Vamos a trabajar con la variable `trips_stops_details` que recoge las paradas que hace cada viaje. Primero añadiremos sobre esta una variable que indique si se trata de metro o tranvía, además de las franjas horarias, ya que esta no las tiene. No se utiliza `stop_times` que sí las tiene porque en ella no se tiene el nombre corto de la ruta.**

```{r}
metro_tranvia <- trips_stops_details %>%
  mutate(time_of_day = case_when(
    hour(arrival_time) >= 6 & hour(arrival_time) < 9 ~ "people_Morning",
    hour(arrival_time) >= 9 & hour(arrival_time) < 12 ~ "people_Mid_morning",
    hour(arrival_time) >= 12 & hour(arrival_time) < 15 ~ "people_Midday",
    hour(arrival_time) >= 15 & hour(arrival_time) < 18 ~ "people_Evening",
    hour(arrival_time) >= 18 & hour(arrival_time) < 21 ~ "people_Afternoon",
    hour(arrival_time) >= 21 | hour(arrival_time) < 6 ~ "people_Night",
    TRUE ~ "Otro"
  )) %>%
  mutate(tipo = case_when(
    route_short_name %in% c("4", "6", "8", "10") ~ "Tranvía",
    TRUE ~ "Metro"
  ))
```

**Una vez se ha conseguido, se creará una dataframe agrupando por para estación y franja que recoja el número de metro y tranvías.**

```{r}
metro_tranvia_por_franja <- metro_tranvia %>%
  group_by(stop_id, time_of_day, tipo) %>%
  summarise(n = n())
metro_tranvia_por_franja_t <- metro_tranvia_por_franja %>%
  pivot_wider(names_from = tipo, values_from = n, values_fill = 0)
```

**Ahora poseemos un dataframe que tiene el número de metros y tranvías por franja horaria para cada estación. Vamos a añadir la capacidad de gente que puede transportar cada uno multiplicando el número de metros por el promedio de capacidad de gente que tienen los metros que transitan por valencia e igual para los tranvías. Este promedio estará ponderado por el número de coches de ese tipo que hay disponibles.**

Promedio de capacidad de los metros y tranvías:

- Metros: 588 personas * 0.67 + 750 personas * 0.33 = 640.26 personas

- Tranvías: 277 personas * 0.49 + 201 personas * 0.51 = 237.35 personas

```{r}
capacidad_metro <- 588*(42/(42+20)) + 750*(20/(42+20))
capacidad_tranvia <- 277*(22/(22+24)) + 201*(24/(22+24))

metro_tranvia_por_franja_t <- metro_tranvia_por_franja_t %>%
  mutate(per_metro = capacidad_metro * Metro,
         per_tranvia = capacidad_tranvia * Tranvía,
         capacidad_total = capacidad_metro * Metro + capacidad_tranvia * Tranvía)
```


**Seleccionamos el dataframe final para concatenarlo.**

```{r}
capacidad_estaciones <- metro_tranvia_por_franja_t %>%
  select(-Metro, -Tranvía, -per_metro, -per_tranvia) %>%
  pivot_wider(names_from = time_of_day, values_from = capacidad_total, values_fill = 0)

head(capacidad_estaciones)
```


### Capacidad promedio de transporte por hora

**Se va a calcular la capacidad promedio de transporte por hora para cada estación.**

```{r}
metro_tranvia_por_hora <- trips_stops_details %>%
  mutate(tipo = case_when(
    route_short_name %in% c("4", "6", "8", "10") ~ "Tranvía",
    TRUE ~ "Metro"
  )) %>%
  group_by(stop_id, tipo, hour=hour(arrival_time)) %>%
  summarise(n = n())

metro_tranvia_por_hora_t <- metro_tranvia_por_hora %>%
  pivot_wider(names_from = tipo, values_from = n, values_fill = 0)

metro_tranvia_por_hora_t <- metro_tranvia_por_hora_t %>%
  mutate(per_metro = capacidad_metro * Metro,
         per_tranvia = capacidad_tranvia * Tranvía,
         capacidad_total = capacidad_metro * Metro + capacidad_tranvia * Tranvía) %>%
  select(-Metro, -Tranvía, -per_metro, -per_tranvia)

capacidad_promedio_hora <- metro_tranvia_por_hora_t %>%
  group_by(stop_id) %>%
  summarise(capacidad_hora = mean(capacidad_total))
```




### Creación del dataset

```{r}
caracteristicas_estaciones <- left_join(vecinos, betweenness, by = "stop_id") %>%
  left_join(closeness, by = "stop_id") %>%
  left_join(metros_por_franja_t, by = "stop_id") %>%
  select(-stop_name) %>%
  left_join(lines_per_station, by = "stop_id") %>%
  left_join(capacidad_estaciones, by = "stop_id") %>%
  left_join(capacidad_promedio_hora, by = "stop_id") %>%
  left_join(promedio_metros_hora, by = "stop_id")
```




### Adición de las coordenadas de las estaciones

```{r}
coordenadas <- gtfs$stops %>%
  select(stop_id, stop_lat, stop_lon)

caracteristicas_estaciones <- left_join(caracteristicas_estaciones, coordenadas, by = "stop_id")

head(caracteristicas_estaciones)
```






```{r}
library(arrow)

write_parquet(caracteristicas_estaciones, "../data/caracteristicas_metro.parquet")
write_graph(g, file = "../data/networks_data/metro_valencia.graphml", format = "graphml")
save(g, file = "graph_metro_valencia.RData")
```







































