---
title: "Relación de ambas caracterizaciones"
author: "Ferran Aragó"
date: "`r Sys.Date()`"
output:  html_document
---

```{r setup, include=FALSE, echo=FALSE}
knitr::opts_chunk$set(echo = FALSE, message = FALSE, warning = FALSE)
library(sf)
library(geojsonsf)
library(dplyr)
library(arrow)
library(kableExtra)
library(igraph)
library(leaflet)
```

# Función para establecer el barrio

Primero cargamos la función que nos ayuda a automatiza la búsqueda de el barrio al que pertenece un punto. De esta forma tan solo necesitamos iterar sobre los puntos que deseamos localizar.

```{r}
establecer_barrio<- function(punto, info_poligonos) {
  # Recibe un objeto de tipo punto y un dataframe con la información de los polígonos y el barrio
  b <- unlist(st_within(punto, info_poligonos$geometry))
  if (length(b) == 0) {
    return(NA)
  } else {
    return(info_poligonos$barrio[b])
  }
}
```


# Carga de datos

Los datos que vamos a utilizar en un principio son, el dataframe de caracterización de los metros y el dataframe con los polígonos de los barrios. Este segundo tendrá las características de los barrios pero no son las utilizadas para los distintos análisis.

```{r data_charge}
carac_metro <- read_parquet("../data/caracteristicas_metro.parquet")
poligonos_barrios <- read_parquet("../data/info_general_barrio.parquet")
poligonos_barrios[is.na(poligonos_barrios)] <- 0
```


# Búsqueda de los barrios

Ahora ya pasamos a establecer el barrio al que pertenece cada estación. Para ello, en primer lugar, convertimos las latitudes y longitudes de cada una de las estaciones a un objeto de tipo punto y con estos, ya utilizamos nuestra función para obtener el barrio al que pertenece cada una.

```{r barrios_estaciones}
# En la siguiente función, el parámetro crs indica el sistema de referencia de coordenadas
estaciones <- st_as_sf(carac_metro, coords = c("stop_lon", "stop_lat"), crs = 4326)
poligonos_barrios <- cbind(poligonos_barrios, geojson_sf(poligonos_barrios$geo_shape))


estaciones$barrio <- sapply(1:nrow(estaciones), function(i) {
  establecer_barrio(estaciones[i,], poligonos_barrios)
})

carac_metro <- merge(carac_metro, estaciones[,c("stop_id", "barrio")], by = "stop_id", all.x = TRUE)
```

Ahora que ya tenemos el barrio en el que se encuentra cada estación, vamos a añadir sobre este dataset la información que tenemos sobre los barrios.

Vamos a seleccionar las columnas respectivas a los índices calculados sobre los barrios además de toda la información que se ha utilizado para calcular estos. No se utilizarán los datos por metro cuadrado para el este dataset porque esto se hizo para poder comparar las medidas entre los barrios, como no es este el caso, se conservarán los datos originales.

```{r}
barrios <- read.csv("../00_marc/dataTratada/barrios_indices.csv")
barrios[is.na(barrios)] <- 0
barrios_total <- read.csv("../00_marc/dataTratada/barrios_final.csv")
carac_metro_barrio <- data.frame()

carac_metro_barrio <- barrios %>% select(-paradas_metro, -paradas_emt, -estaciones_valenbisi) %>%
  merge(carac_metro, by = "barrio", all.y = TRUE)
b <- poligonos_barrios %>% select(-paradas_metro, -geo_shape, -precio_alquiler,
                                                   -geometry, -distrito)
carac_metro_barrio <- b %>%
  merge(carac_metro_barrio, by = "barrio", all.y = TRUE)
carac_metro_barrio <- barrios_total %>% select(barrio, RENTA_BRUTA, SALARIO, Precio_alquiler.m2, 
                                               Precio_venta.m2) %>%
  merge(carac_metro_barrio, by = "barrio", all.y = TRUE)
```


Una vez conseguido el dataset con toda la información junta, vamos a plantearnos una serie de preguntas para responderlas mediante los datos que disponemos.

```{r}
carac_metro_barrio <- carac_metro_barrio[!is.na(carac_metro_barrio$barrio) | carac_metro_barrio$stop_id %in% c("55","56"),]
```


# Relaciones entre los barrios y las estaciones de metro

## Correlación entre las variables

En este apartado vamos a estudiar las correlaciones lineales entre las distintas variables de nuestro nuevo dataset, de forma que se puedan ver que entre las características de un barrio influyen más en las características de las estaciones de este, ya sea de forma negativa o positiva.

```{r}
carac_metro_barrio_num <- carac_metro_barrio %>% 
  select(-barrio, -stop_id, -stop_lat, -stop_lon, -geometry, -lines, -stop_name, -Distrito)
correlacion_metros <- cor(carac_metro_barrio_num, use = "complete.obs")
```



## Barrios más cercanos

En este apartado vamos a estudiar cuales son los barrios que son más cercanos al resto respecto a la red de metro, es decir, cuales son los barrios que necesitan un menor número de paradas para llegar a cualquier otra parada. Esto resulta interesante, ya que nos puede mostrar cuales son los barrios que te permiten llegar a todos los demás, con una estación de metro, en un menor número de paradas. Esto es posible comprobarlo mediante la medida de cercanía (closeness) de la red de metro.

Para ello, vamos a agrupar nuestro dataset conjunto por barrio y a realizar una media del closeness para todas las estaciones de cada barrio. De esta forma, obtendremos un valor que nos indicará la cercanía de cada barrio respecto al resto.



```{r}
carac_metro_barrio_closeness <- carac_metro_barrio %>% group_by(barrio) %>%
  summarise(closeness = max(closeness)) %>% filter(!is.na(barrio)) %>%
  arrange(desc(closeness))
head(carac_metro_barrio_closeness)
```

Como podemos ver, es el barrio de Arrancapins el que se sitúa con un mayor closeness, lo que nos indica que es este el barrio que se encuentra más cerca del resto de barrios con metro y, por tanto, el barrio más céntrico de la red de metro. Esto es conveniente para aquella gente que necesite desplazarse cada día a un lugar distinto, ya que, permaneciendo en este, el coste de ir a cualquier otro será menor que en otros barrios.



## Barrios más importantes para la red de metro

Una vez visto el barrio más céntrico, vamos a estudiar cuales son los barrios que comunican un mayor número de barrios con paradas de metro, es decir, cuales son los barrios imprescindibles para poder comunicar otros dos barrios cuales quiera, ya que para llegar de uno a otro es preciso pasar por él.

Para esto vamos a seguir una dinámica igual a la anterior, pero en este caso vamos a utilizar la medida de intermediación (betweenneess) en lugar de la de cercanía.


```{r}
carac_metro_barrio_betweenness <- carac_metro_barrio %>% group_by(barrio) %>%
  summarise(betweenness = max(betweenness)) %>% filter(!is.na(barrio)) %>%
  arrange(desc(betweenness))
head(carac_metro_barrio_betweenness)
```

Como se puede observar, sigue siendo el barrio de Arrancapins el que tiene una mejor intermediación, por lo que es el que toma una mayor importancia para la red de metro, ya que muchos de los caminos más rápidos para llegar de un barrio a otro con parada de metro pasan por él.

Además, teniendo en cuenta ambos resultados, es posible concluir que la red de metro de Valencia está distribuida de forma radial, por lo que todas las vías de las distintas líneas tienden a pasar por un mismo centro de la red, en este caso por el barrio de Arrancapins, en el que se encuentra la estación de metro de Àngel Guimerà.






## Subred de metro de Valencia

Tras los resultados obtenidos, vamos a ahora a centrarnos en las mismas medidas pero extrayéndolas de la red de metro que realmente se encuentra en Valencia, ya que las medidas anteriores son sobre la red completa, pero hay muchas estaciones que no se encuentran dentro de la ciudad de Valencia. Además, también se van a tener en cuenta para esta nueva red las paradas de metro de Empalme y Canterería, ya que sin estas, hay dos paradas de Benimámet que no estarían conexas al resto de la red y, al calcular las medidas, desvirtuarían la realidad.

Una vez consigamos las nuevas medidas, se compararán con las anteriores.

### Obtención del subgrafo

El primer paso es obtener el subgrafo sobre el de la red completa.

```{r}
#g <- read_graph("../data/networks_data/metro_valencia.graphml", format = "graphml")
load("graph_metro_valencia.RData")

g_valencia <- induced_subgraph(g, V(g)$name %in% carac_metro_barrio$stop_id | V(g)$name == "55" | V(g)$name == "56")

plot(g_valencia)
```

### Cálculo de las medidas

Una vez conseguido el nuevo subgrafo, pasamos a calcular las medidas de cercanía e intermediación.


```{r}
closeness_valencia <- closeness(g_valencia, normalized = TRUE)
betweenness_valencia <- betweenness(g_valencia, normalized = TRUE)
```



### Comparación de las medidas

Una vez calculadas las medidas, vamos a compararlas con las obtenidas anteriormente.

```{r}
carac_metro_barrio_closeness_valencia <- data.frame(stop_id = V(g_valencia)$name,
                                                    closeness = closeness_valencia) %>%
  merge(carac_metro_barrio[,c("stop_id", "barrio")], by = "stop_id") %>%
  group_by(barrio) %>%
  summarise(closeness = max(closeness)) %>%
  filter(!is.na(barrio)) %>%
  arrange(desc(closeness))

head(carac_metro_barrio_closeness_valencia)
```


```{r}
carac_metro_barrio_betweenness_valencia <- data.frame(stop_id = V(g_valencia)$name,
                                                      betweenness = betweenness_valencia) %>%
  merge(carac_metro_barrio[,c("stop_id", "barrio")], by = "stop_id") %>%
  group_by(barrio) %>%
  summarise(betweenness = max(betweenness)) %>%
  filter(!is.na(barrio)) %>%
  arrange(desc(betweenness))
head(carac_metro_barrio_betweenness_valencia)
```

Al obtener las nuevas medidas, en ambas vuelve a coincidir el barrio con mayor cercanía e intermediación, salvo que en este caso se trata del barrio de Mestalla. Con esto, al igual que concluíamos anteriormente, se puede llegar a decir que la red de metro se solo la ciudad de Valencia también es radial, teniendo como centro el barrio de Mestalla.

Por lo tanto, para la red completa del metro, será el barrio de Arrancapins el centro de esta, mientras que si tan solo tenemos en cuenta las paradas que se sitúan dentro de la ciudad de Valencia, será Mestalla quien tome este papel. Todo esto teniendo en cuenta que en ambas redes se toma como posible la realización de transbordos, es decir, que para llegar a las distintas estaciones se pueden tomar distintas líneas de metro.


## Barrios con más líneas de metro

Pasamos ahora a estudiar cuales son los barrios que tienen un mayor número de líneas de metro, es decir, cuantas lineas distintas hacen su parada en alguna estación de ese metro.

Esta parte también resulta interesante, ya que, aparte de la intermediación, esto también nos puede ayudar a ver la importancia de estos barrios, ya aquellos barrios con un mayor número de líneas que pasen por ellos tendrán una mayor posibilidad de comunicación con el resto de barrios, ya que cada línea de metro tiene una ruta distinta.


```{r}
carac_metro_barrio_lines <- carac_metro_barrio %>% group_by(barrio) %>%
  summarise(lines = (list(unlist(lines))))
carac_metro_barrio_lines$n_lines <- sapply(carac_metro_barrio_lines$lines, function(x) length(unique(x)))
carac_metro_barrio_lines <- carac_metro_barrio_lines %>% select(barrio, n_lines) %>%
  filter(!is.na(barrio)) %>%
  arrange(desc(n_lines))
head(carac_metro_barrio_lines)
```


Viendo los resultados, se trata del barrio de La Roqueta. Por ello, podemos decir que este será un barrio desde el que se
puede llegar a muchos otros barrios. Si nos fijamos en el segundo, es Arrancapins el que lo sigue, esto apoya que sea el barrio
con una mayor intermdiación, ya que si pasan muchas líneas por él, habrá más rutas distintas que tenga que pasar por él.

Respecto a esto, La Roqueta no tiene una intermediación tan alta porque es probable que todas las líneas que pasan por él sean 
líneas que tienen rutas similares y, por ello, no sea un barrio tan importante para la red de metro como Arrancapins.



## Barrios más importantes para la conectividad de la red de metro

Puesto que disponemos del PageRank para cada una de las estaciones de metro, podemos utilizar este para comprobar cuales son los barrios más importantes para la conectividad de la red. Esto se debe a que esta medida de centralidad e importancia mide como de importante es una estación para la operación eficiente y resiliente de la red de metro, es decir, que estaciones son vitales para que la red funcione correctamente.

Por ello, vamos a agrupar las estaciones por barrio y a tomar la medida de PageRank máxima para cada uno de ellos. Tomaremos la máxima por el hecho de que, si un barrio tiene más de una estación, al realizar el promedio puede influir de forma negativa en el PageRank final del barrio.

Primero realizamos la búsqueda para la red completa y, posteriormente compararemos los resultados para la red considerando únicamente las estaciones de metro de Valencia.

```{r pagerank}
barrios_por_pagerank <- carac_metro_barrio %>% group_by(barrio) %>%
  summarise(pagerank = max(pagerank)) %>% filter(!is.na(barrio)) %>%
  arrange(desc(pagerank))
head(barrios_por_pagerank)
```

Se trata del barrio de La Roqueta el que tiene un mayor PageRank, por lo que, pese a que la red tenía como centro el barrio de Arrancapins, este no es vital para que la red de metro fluya con normalidad, ya que es posible que se puedan tomar otras rutas que no pasen por este.

Vamos ahora a compararlo con la red de solo Valencia.

```{r pagerank_valencia}	
pagerank_valencia <- page_rank(g_valencia)$vector
pagerank_valencia <- data.frame(stop_id = names(pagerank_valencia),
                                pagerank = pagerank_valencia) %>%
  merge(carac_metro_barrio[,c("stop_id", "barrio")], by = "stop_id") %>%
  group_by(barrio) %>%
  summarise(pagerank = max(pagerank)) %>%
  filter(!is.na(barrio)) %>%
  arrange(desc(pagerank))
head(pagerank_valencia)
```


En este nuevo resultado vemos que sigue siendo el barrio de La Roqueta el que tiene un mayor PageRank, pero en este caso, el resto de barrios tienen unos PageRank muy similares a este, por los que se puede decir que todos tienen una gran importancia en la red de metro si consideramos solo las estaciones situadas dentro de la ciudad de Valencia.

## Barrios con mayor capacidad de transporte por hora 

Vamos a comprobar cuales son los barrios que pueden mover una mayor capacidad de personas por hora. Para ello, en aquellos en los que sus estaciones tiene las mismas líneas en sus paradas, tomaremos la máxima capacidad de pasajeros por hora de todas las estaciones de metro de cada barrio, ya que si realizásemos una suma, no estaríamos tomando una medida realista, porque la gente que suba en una estación, también estará en la siguiente si no baja del metro. Por el contrario, en aquellos barrios en los que las estaciones tienen distintas líneas, sí que realizaremos una suma de las capacidades de cada una de las estaciones de dicho barrio.

```{r capacidad_barrio}
calcular_capacidad <- function(b, carac_metro_barrio) {
  df <- carac_metro_barrio %>% filter(barrio == b)
  lines <- unique(unlist(df$lines))
  if (length(lines) == sum(length(unlist(df$lines)))) {
    return (sum(df$capacidad_hora))
  } else {
    return (max(df$capacidad_hora))
  }
}


barrios <- carac_metro_barrio %>% 
  filter(!is.na(barrio)) %>% select(barrio)



p <- sapply(unique(barrios$barrio), function(barrio) {calcular_capacidad(barrio, carac_metro_barrio)})
  
capacidad_barrio <- data.frame(capacidad = p) %>% arrange(desc(capacidad))

head(capacidad_barrio)
```


El barrio con una mayor capacidad de transporte de pasajeros por hora es el de La Roqueta, el cual cabía esperar, porque, como se ha visto, se trata del barrio con más líneas de metro y, además, cuenta con tres paradas de metro muy importantes dentro de la red metropolitana, por lo que es necesario que tenga una gran capacidad de transporte.

Por otro lado, los barrio que siguen a esta son Arrancapins y Mestalla, los cuales se corresponden, según los análisis previos, con los centros de nuestras redes de metro, Arrancapins para la red complleta y Mestalla para la red de solo las paradas de Valencia. Esto es interesante porque pone de manifiesto que las paradas de estos barrios son capaces de movilizar una gran cantidad de gente, ya que, al ser los centros, tendrán una mayor afluencia y esto será vital para evitar aglomeraciones en las estaciones.





## Comparación de los clusters de barrios y paradas de metro












# Cosas a parte que venía bien hacerlo aquí

```{r}
establecer_barrio<- function(punto, info_poligonos) {
  # Recibe un objeto de tipo punto y un dataframe con la información de los polígonos y el barrio
  b <- unlist(st_within(punto, info_poligonos$geometry))
  if (length(b) == 0) {
    return(NA)
  } else {
    return(info_poligonos$barrio[b])
  }
}

carac_metro <- read_parquet("../data/caracteristicas_metro.parquet")
poligonos_barrios <- read_parquet("../data/info_general_barrio.parquet")
poligonos_barrios[is.na(poligonos_barrios)] <- 0
# En la siguiente función, el parámetro crs indica el sistema de referencia de coordenadas
estaciones <- st_as_sf(carac_metro, coords = c("stop_lon", "stop_lat"), crs = 4326)
poligonos_barrios <- cbind(poligonos_barrios, geojson_sf(poligonos_barrios$geo_shape))


estaciones$barrio <- sapply(1:nrow(estaciones), function(i) {
  establecer_barrio(estaciones[i,], poligonos_barrios)
})

carac_metro <- merge(carac_metro, estaciones[,c("stop_id", "barrio")], by = "stop_id", all.x = TRUE)

barrios <- read.csv("../00_marc/dataTratada/barrios_indices.csv")
barrios[is.na(barrios)] <- 0
barrios_total <- read.csv("../00_marc/dataTratada/barrios_final.csv")
carac_metro_barrio <- data.frame()

carac_metro_barrio <- barrios %>% select(-paradas_metro, -paradas_emt, -estaciones_valenbisi) %>%
  merge(carac_metro, by = "barrio", all.y = TRUE)
b <- poligonos_barrios %>% select(-paradas_metro, -geo_shape, -precio_alquiler,
                                                   -geometry, -distrito)
carac_metro_barrio <- b %>%
  merge(carac_metro_barrio, by = "barrio", all.y = TRUE)
carac_metro_barrio <- barrios_total %>% select(barrio, RENTA_BRUTA, SALARIO, Precio_alquiler.m2, 
                                               Precio_venta.m2) %>%
  merge(carac_metro_barrio, by = "barrio", all.y = TRUE)

carac_metro_barrio <- carac_metro_barrio[!is.na(carac_metro_barrio$barrio) |
                                           carac_metro_barrio$stop_id %in% c("55","56"),]

load("graph_metro_valencia.RData")

g_valencia <- induced_subgraph(g, V(g)$name %in% carac_metro_barrio$stop_id)


aux <- data.frame(apply(carac_metro[,c("pagerank", "closeness", "betweenness", "eigenvector")],
                        2, function(x) x/max(x)))

carac_metro <- carac_metro %>%
  select(-c("pagerank", "closeness", "betweenness", "eigenvector")) %>%
  cbind(aux)

mapa <- leaflet() %>% addTiles() #<- readRDS("../00_marc/mapas/ratio_emt.RDS")

plot_graph <- function(m, dataset,color, tamanyo){
  
  library(leaflet)
    
  colors <- colorNumeric(palette = "YlGnBu", domain = color)
  
  b <- st_as_sf(dataset, crs = 4326)
  
  
    plot_isochron <- function(subgrafo) {
    
    edge_list <- as_edgelist(subgrafo)
    
    #m = leaflet() %>% addTiles() # urlTemplate = ""
    
      for (i in 1:nrow(edge_list)) {
        edge <- edge_list[i,]
        head_edge <- V(subgrafo)[edge[1]]
        tail_edge <- V(subgrafo)[edge[2]]
        
        m <- m %>%
          addPolylines(lng = c(head_edge$lon, tail_edge$lon), lat = c(head_edge$lat, tail_edge$lat),
                       color = "#35434c", weight = 2, opacity = 0.9)
      }
      
      # add nodes to map
      #m <- m %>% addCircleMarkers(lng = V(subgrafo)$lon, lat = V(subgrafo)$lat, radius = 5, color = "red")
      #m <- m %>% addCircleMarkers(lng = start_node$x, lat = start_node$y, radius = 5, color = "yellow")
      return(m)
    }
  
  
  mapa <- plot_isochron(g)
  
  mapa <- mapa %>%
    addCircleMarkers(data = b, color = ~colors(color), radius = ~((tamanyo^2)*5) + 3, fillOpacity = 1,
                     popup = ~paste(stop_name))
  
  
  mapa
}



plot_graph(mapa, carac_metro, color = carac_metro$pagerank, tamanyo = carac_metro$eigenvector)
```
































