---
title: "Data Parkings"
author: "Marc Hurtado"
date: "`r Sys.Date()`"
output: html_document
---

Importamos las librerías

dplyr: para manipulación de datos, seleccionar las columnas interesantes y eliminar las que no
arrow: para guardar los datos en formato parquet
tidyr: para manipulación de datos (separar columnas, de longitud y latitud)

```{r}
library(dplyr)
library(arrow)
library(tidyr)
```

```{r}
data <- read.csv2('./parkings/parkings.csv', header = TRUE, sep = ';')
```

Variables a eliminar: 
"Adreça...Direccion", "Portal", "Tipus...Tipo", "Places.lliures...Plazas.Libres",
"Data.Última.Modificació...Fecha.Ultima.Modificación", "objectid", "ocupacion"

```{r}
parkings <- data %>%
  select(-c("Adreça...Direccion", "Portal", "Tipus...Tipo", "Places.lliures...Plazas.Libres", "Data.Última.Modificació...Fecha.Ultima.Modificación", "objectid", "ocupacion"))
```

```{r}
parkings
```

Usamnos la función separate para dividir la geo_point_2d en dos nuevas columnas

```{r}
parkings <- separate(parkings, geo_point_2d, into = c("Latitude", "Longitude"), sep = ",")

parkings
```

Cambiamos el nombre de las columnas

```{r}
new_names <- c("Name", "Id", "Total parking spaces", "Geo_shape", "Latitude", "Longitude")

colnames(parkings) <- new_names

parkings
```

Guardamos la nueva variable con los datos filtrados en formato CSV, por defecto usa ',' como separador de columnas.

```{r}
write.csv(parkings, "./parkings/dataParkings.csv")
```

Guardamos la nueva variable con los datos filtrados en formato parquet, mediante la libreria Arrow.

```{r}
write_parquet(parkings, "./parkings/dataParkings.parquet")
```


